臺灣高等法院刑事判決　　　　　　　　95年度上訴字第4573號
上　訴　人
即　被　告　甲○○
指定辯護人　本院公設辯護人周君穎
上列上訴人即被告因違反槍砲彈藥刀械管制條例案件，不服臺灣
桃園地方法院九十五年度訴字第一五六０號，中華民國九十五年
十月二十六日第一審判決（起訴案號：臺灣桃園地方法院檢察署
九十五年度偵字第一一三０八號），提起上訴，本院判決如下：
    主  文
上訴駁回。
    事  實
一、甲○○曾有竊盜、詐欺、違反麻醉藥品管理條例、毒品危害
    防制條例等前科，最近一次係於民國九十一年間因違反毒品
    危害防制條例等案件，經臺灣宜蘭地方法院於九十二年五月
    十四日以九十一年度訴字第四二三號判處有期徒刑九月（施
    用海洛因），八月（施用安非他命），並經最高法院以九十
    二年度臺非字第三三七號判處應執行有期徒刑一年四月確定
    （撤銷原誤定之有期徒刑一年六月刑期）；復於九十一年間
    因竊盜案件，經本院於九十二年九月三日以九十二年度上易
    字第二三三八號判處有期徒刑十月確定；以上三罪再經檢察
    官聲請本院於九十三年七月二十六日以九十三年度聲字第七
    七七號裁定應執行有期徒刑二年確定；於九十三年四月二十
    日入監執行，九十五年一月二十七日縮短刑期假釋出監，並
    於九十五年三月八日假釋縮刑期滿執行完畢（於本案構成累
    犯），猶不知悔改。其明知可發射子彈具有殺傷力之改造玩
    具手槍及具殺傷力之子彈，為槍砲彈藥刀械管制條例所管制
    之物品，未經許可，不得無故持有、寄藏。詎竟基於非法寄
    藏具有殺傷力改造玩具手槍，及具殺傷力子彈之犯意，於九
    十五年三月二十八日晚間九時許，在桃園縣楊梅鎮○○街四
    十巷八號六樓住處，受不詳真實姓名綽號「阿智」之成年男
    子所託，代為保管如附表一所示仿ＢＥＲＥＴＴＡ廠８４型
    半自動手槍製造之槍枝，換裝土造金屬槍管及土造金屬槍機
    改造而成，具殺傷力之改造玩具手槍一支（槍枝管制編號0
    000000000，含彈匣一個）；及如附表二所示直徑
    ９．７２MM、長度１９．２２MM金屬彈殼，直徑８．８７MM
    金屬彈頭組合而成，具殺傷力之土造子彈六顆，並自斯時起
    ，將上開槍、彈藏放在上址住處，而未經主管機關許可無故
    寄藏之。嗣於九十五年四月二十七日晚間十時三十分許，甲
    ○○因恐遭警查緝，攜帶上開具殺傷力之改造玩具手槍、子
    彈外出，欲另行藏放至頂樓水塔處時，適在上址門前遇警盤
    查而遭查獲，並扣得如附表一所示之具殺傷力之改造玩具手
    槍一支，及如附表二所示之具殺傷力之子彈六顆（扣案子彈
    六顆，經取樣二顆試射檢驗用罄，餘四顆）。
二、案經桃園縣政府警察局龜山分局報請臺灣桃園地方法院檢察
    署檢察官偵查起訴。
    理  由
壹、程序方面：
一、按被告之自白非出於強暴、脅迫、利誘、詐欺、疲勞訊問、
    違法羈押或其他不正之方法，且與事實相符者，得為證據，
    刑事訴訟法第一百五十六條第一項定有明文。本案被告甲○
    ○於原審及本院審理中，均不爭執其自白具有任意性，且衡
    諸本案扣得物品，顯見其自白與事實相符，依上開規定，被
    告之自白有證據能力。
二、又搜索，經受搜索人出於自願性同意者，得不使用搜索票；
    但執行人員應出示證件，並將其同意之意旨記載於筆錄，刑
    事訴訟法第一百三十一條之一規定甚明。本案警員執行搜索
　　扣押時，雖未向法院聲請搜索票，惟其執行係得被告之同意
　  後而為之，有被告所書立之「自願受搜索同意書」一紙附卷
    可稽（見偵卷第二十五頁），並經執行員警記載事由於筆錄
    （見偵卷第二十一頁），是本案係得被告之同意後搜索，依
    上開規定，本案搜索扣押所得之槍枝、子彈，均非違法取得
    之證物，有證據能力。
三、另「被告以外之人於審判外之言詞或書面陳述，除法律有規
    定者外，不得作為證據」，刑事訴訟法第一百五十九條第一
    項固定有明文，然「鑑定之經過及其結果，應命鑑定人以言
    詞或報告」，同法第二百零六條第一項亦規定甚明。是鑑定
    人以「書面」為鑑定報告提出於法院，依刑事訴訟法第一百
    五十九條第一項立法理由及同法第二百零六條第一項規定，
    即具有證據能力。又法院或檢察官得囑託醫院、學校或其他
    相當之機關、團體為鑑定，或審查他人之鑑定，並準用第二
    百零三條至第二百零六條之一之規定，刑事訴訟法第二百零
　  八條第一項亦定有明文。依此，檢察官對於偵查中之案件，
    認須實施鑑定者，固應就具體個案，選任鑑定人或囑託鑑定
    機關（團體）為之；但對於司法警察機關調查中之案件，或
    有量大或急迫之情形，為因應實務之現實需求，如檢察官針
    對該類案件之性質（例如：查扣之毒品必須檢驗其成份、對
    施用毒品之犯罪嫌疑人必須檢驗其體內有無毒品代謝反應、
    對查扣之槍砲彈藥必須檢驗有無殺傷力、對違反野生動物保
    育法案件必須鑑定是否屬於保育類動物案件等），認為當然
    有鑑定之必要者，經參考法務部九十二年五月二十日法檢字
    第０九二０八０二０三號函送法務部「因應刑事訴訟法修正
    工作小組」研討之刑事訴訟法修正相關議題第二十一則之共
    識結論，以及本院於九十二年八月一日舉行之刑事訴訟法新
    制法律問題研討會第三則法律問題研討結果之多數說（載於
    司法院九十二年八月印行「刑事訴訟法新制法律問題彙編」
    第十五頁至第十八頁），基於檢察一體原則，得由該管檢察
    長對於轄區內之案件，以事前概括選任鑑定人或囑託鑑定機
    關（團體）之方式，俾便轄區內之司法警察官、司法警察對
    於調查中之此類案件，得即時送請事前已選任之鑑定人或囑
    託之鑑定機關（團體）實施鑑定，該鑑定人或鑑定機關（團
    體）亦應視同受承辦檢察官所選任或囑託而執行鑑定業務，
    其等出具之書面鑑定報告應屬刑事訴訟法第二百零六條所定
    之傳聞例外，當具有證據能力（法務部九十二年九月一日法
    檢字第０九二００三五０八三號函可供參照）。從而，本件
    扣案之槍枝、子彈，經由查獲之警察單位依先前轄區檢察署
　　檢察長事前概括選任鑑定機關，即內政部警政署刑事警察局
　  實施鑑定，該鑑定機關所出具之九十五年五月十二日刑鑑字
    第０九五００六三一三八號「槍彈鑑定書」，即具有證據能
    力而得為本案之證據。
貳、實體方面：
一、訊據上訴人即被告甲○○對於上揭時地，受不詳真實姓名綽
    號「阿智」之成年男子所託，寄藏如附表一、二所示具殺傷
    力之改造玩具手槍、子彈之犯罪事實，於警詢、原審及本院
    審理中均坦承不諱，並有如附表一、二所示之改造玩具手槍
    、子彈扣案可供佐證。而扣案之改造玩具手槍、子彈經送內
    政部警政署刑事警察局鑑定結果，認如附表一所示之槍枝，
    係仿ＢＥＲＥＴＴＡ廠８４型半自動手槍製造之槍枝，換裝
    土造金屬槍管及土造金屬槍機改造而成之改造手槍（槍枝管
    制編號0000000000，含彈匣一個），機械性能良
    好，可供擊發適用之子彈，具殺傷力；如附表二所示之子彈
    六顆，認均係由直徑９．７２MM、長度１９．２２MM金屬彈
    殼，直徑８．８７MM金屬彈頭組合而成之土造子彈，經採樣
    二顆試射，均可擊發，認具殺傷力，亦有該局九十五年五月
    十二日刑鑑字第０九五００六三一三八號槍彈鑑定書一份在
    卷足憑，是上開扣案如附表一、二所示之改造玩具手槍、子
    彈均具有殺傷力，即可認定，堪認被告之自白與事實相符。
    本案事證明確，被告犯行洵堪認定，應予依法論科。
二、核被告所為，係犯槍砲彈藥刀械管制條例第八條第四項之未
    經許可，寄藏可發射子彈具有殺傷力之改造手槍罪，及同條
    例第十二條第四項之未經許可寄藏子彈罪。再按槍砲彈藥刀
    械管制條例第八條第四項、第十二條第四項之罪，係將「持
    有」與「寄藏」為分別之處罰規定，單純「持有」固不包括
    「寄藏」，但寄藏之受人委託代為保管，其保管之本身所為
    之「持有」既係「寄藏」之當然結果，法律上自宜僅就「寄
    藏」行為為包括之評價，不應另就「持有」予以論罪（最高
    法院七十四年度臺上字第三四００號判例參照），故被告持
    有上開改造手槍、土造子彈之行為，係「寄藏」之當然結果
    ，不另論罪。又被告行為後，刑法部分條文業於九十四年二
　　月二日經總統以華總一義字第０九四０００一四九０一號令
　  修正公布，並自九十五年七月一日起生效施行；修正後刑法
    第五十五條雖刪除牽連犯，保留想像競合犯之規定，並增列
　  但書：「但不得科以較輕罪名所定最輕本刑以下之刑。」然
    此係對想像競合犯科刑之限制，為法理之明文化，非屬法律
    之變更（最高法院九十五年第八次刑事庭會議決議參照），
    是被告以一寄藏之行為，同時寄藏具有殺傷力之改造手槍、
    子彈，而同時觸犯未經許可，寄藏可發射子彈具有殺傷力之
    改造手槍罪、未經許可寄藏子彈罪二罪名，應依修正後刑法
    第五十五條想像競合犯之規定，論以較重之未經許可，寄藏
    可發射子彈具有殺傷力之改造手槍罪處斷。又被告有事實欄
    所載之前科，於九十五年一月二十七日縮短刑期假釋出監，
    於九十五年三月八日假釋縮刑期滿執行完畢，有臺灣高等法
    院被告前案紀錄表一紙在卷可按，而修正前刑法第四十七條
    規定：「受有期徒刑之執行完畢，或受無期徒刑或有期徒刑
    一部之執行而赦免後，五年以內再犯有期徒刑以上之罪者，
    為累犯，加重本刑至二分之一。」修正後刑法第四十七條第
    一項則規定：「受徒刑之執行完畢，或一部之執行而赦免後
    ，五年以內故意再犯有期徒刑以上之罪者，為累犯，加重本
    刑至二分之一。」是本案被告在前案有期徒刑執行完畢後五
    年內，再「故意」犯本件有期徒刑以上之刑之罪，無論依據
    修正前、後之規定，均成立累犯，亦即修正後之規定並未較
    有利於被告，依刑法第二條第一項前段之規定，應依修正前
    刑法第四十七條之規定論以累犯，並加重其刑，至於原審誤
    用修正後刑法第四十七條第一項之規定論以累犯，固應予更
    正，惟其適用結果並無不同，對判決不生影響，上訴審無庸
    撤銷改判（最高溝院九十五年第二十一次刑事庭會議參照）
    ，附此敘明。
三、原審詳加調查，認本案事證明確，依槍砲彈藥刀械管制條例
    第八條第四項、第十二條第四項，刑法第十一條前段、第二
    條第一項、第五十五條、修正前第四十七條（原審誤用修正
    後第四十七條第一項，應予更正）之規定，並審酌槍、彈、
    火藥性質上均屬高度危險之物品，非經主管機關許可不得擅
    自持有，以維社會大眾安全，而寄藏、持有槍彈對社會之秩
    序及安寧，勢將會產生極大之不安、被告之素行、犯罪之動
    機、目的、手段，及犯後坦承犯行，尚有悔意等一切情狀，
    量處有期徒刑三年四月，併科罰金新臺幣五萬元，且經比較
    後依修正後較有利於被告之刑法四十二條第三項（原判決贅
    載第二項）規定，諭知如易服勞役以新臺幣三千元折算一日
    之折算標準；另就如附表一所示之具殺傷力改造玩具手槍，
    及附表二編號１所示驗餘具殺傷力之子彈，依刑法第三十八
    條第一項第一款違禁物之規定諭知沒收，並說明附表二編號
    ２所示檢驗用慶罄之子彈二顆已非違禁物，不予宣告沒收之
    理由，核其認事用法並無不合，量刑亦屬妥適。被告雖具狀
    提起上訴，惟未附具任何理由，自無可採，應駁回之。
四、被告經合法傳喚，無正當理由不到庭，爰不待其陳述，逕行
    判決。
據上論斷，應依刑事訴訟法第三百七十一條、第三百六十八條，
判決如主文。
本案經檢察官周誠南到庭執行職務。
中　　華　　民　　國　　96　　年　　3 　　月　　27　　日
                  刑事第四庭　審判長法　官  蔡秀雄
                              　    法  官  陳國文
                                　  法  官　鄭水銓
以上正本證明與原本無異。
如不服本判決，應於收受送達後十日內向本院提出上訴書狀，其
未敘述上訴之理由者，並得於提起上訴後十日內向本院補提理由
書狀（均須按他造當事人之人數附繕本）。
                                    書記官  劉貞達
中　　華　　民　　國　　96　　年　　3　　月　　28　　日
附錄本案論罪科刑法條全文
槍砲彈藥刀械管制條例第八條：
未經許可，製造、販賣或運輸鋼筆槍、瓦斯槍、麻醉槍、獵槍、
空氣槍或第四條第一項第一款所定其他可發射金屬或子彈具有殺
傷力之各式槍砲者，處無期徒刑或五年以上有期徒刑，併科新臺
幣一千萬元以下罰金。
未經許可，轉讓、出租或出借前項所列槍枝者，處五年以上有期
徒刑，併科新臺幣一千萬元以下罰金。
意圖供自己或他人犯罪之用，而犯前二項之罪者，處無期徒刑或
七年以上有期徒刑，併科新臺幣一千萬元以下罰金。
未經許可，持有、寄藏或意圖販賣而陳列第一項所列槍枝者，處
三年以上十年以下有期徒刑，併科新臺幣七百萬元以下罰金。
第一項至第三項之未遂犯罰之。
槍砲彈藥刀械管制條例第十二條：
未經許可，製造、販賣或運輸子彈者，處一年以上七年以下有期
徒刑，併科新臺幣五百萬元以下罰金。
未經許可，轉讓、出租或出借子彈者，處六月以上五年以下有期
徒刑，併科新臺幣三百萬元以下罰金。
意圖供自己或他人犯罪之用，而犯前二項之罪者，處三年以上十
年以下有期徒刑，併科新臺幣七百萬元以下罰金。
未經許可，持有、寄藏或意圖販賣而陳列子彈者，處五年以下有
期徒刑，併科新臺幣三百萬元以下罰金。
第一項至第三項之未遂犯罰之。
附表一：
┌───┬──────────────┬──┬────┐
│編  號│  扣    案     物     品    │數量│備    註│
├───┼──────────────┼──┼────┤
│  1   │仿BERETTA 廠84型半自動手槍製│1支 │        │
│      │造之槍枝換裝土造金屬槍管及土│    │        │
│      │造金屬槍機改造而成之改造手槍│    │        │
│      │（槍枝管制編號0000000000，含│    │        │
│      │彈匣1個）                   │    │        │
└───┴──────────────┴──┴────┘
附表二：
┌───┬──────────────┬──┬────┐
│編  號│  扣    案     物     品    │數量│備    註│
├───┼──────────────┼──┼────┤
│  1   │由直徑9.72MM、 長度19.22MM金│4顆 │        │
│      │屬彈殼及直徑8.87MM金屬彈頭組│    │        │
│      │合而成之土造子彈            │    │        │
├───┼──────────────┼──┼────┤
│  2   │同上                        │2顆 │取樣試射│
└───┴──────────────┴──┴────┘
